【裁判字號】    97,訴,4099
【裁判日期】    971128
【裁判案由】    毒品危害防制條例
【裁判全文】
臺灣臺中地方法院刑事判決              97年度訴字第4099號
公  訴  人  臺灣臺中地方法院檢察署檢察官
被      告  甲○○
上列被告因違反毒品危害防制條例案件，經檢察官提起公訴（九
十七年度毒偵字第四八二三號），被告於準備程序中就被訴事實
為有罪之陳述，受命法官於聽取當事人之意見後，由本院合議庭
裁定由受命法官獨任以簡式審判程序判決如下：
    主    文
甲○○施用第一級毒品，處有期徒刑捌月。又施用第二級毒品，
處有期徒刑肆月。應執行有期徒刑拾月。
    犯罪事實
一、甲○○前因施用毒品案件，經本院以八十七年毒聲字第一七
    七三號裁定令入勒戒處所觀察、勒戒後，認有繼續施用毒品
    之傾向，由本院以八十七年度毒聲字第二二○二號裁定令入
    戒治處所強制戒治，後經本院以八十八年度毒聲字第一六八
    一號裁定停止戒治，所餘戒治期間付保護管束，於民國八十
    八年十月五日保護管束期滿未經撤銷以執行完畢論，經臺灣
    臺中地方法院檢察署檢察官以八十九年度戒毒偵字第一一號
    處分書為不起訴處分確定。其又因施用毒品案件，經本院以
    九十二年毒聲一三一六號裁定令入戒治處所強制戒治，於九
    十三年一月九日因毒品危害防制條例修正刪除三犯再送強制
    戒治之規定，而自戒治處所釋放；徒刑部分經本院以九十二
    年度訴字第一五八七號判決處以應執行有期徒刑十月（施用
    第一級毒品有期徒刑八月，施用第二級毒品有期徒刑四月）
    確定；另因偽造有價證券案件，經本院以九十二年度訴字第
    二六七五號判決處以有期徒刑四年六月確定；本院又以九十
    六年度聲減字第五五○九號裁定將上開毒品危害防制條例案
    件減刑後與偽造有價證券案件合併應執行有期徒刑四年九月
    確定，於九十六年十一月十五日假釋付保護管束，本於九十
    七年八月四日方保護管束期滿。詎其猶不知悔改，於保護管
    束期間，竟基於施用第一級毒品海洛因之犯意，於九十七年
    七月二十三日上午九時許，在臺中縣霧峰鄉○○村○○路七
    ○五號其住處內，以針筒注射之方式，施用海洛因一次；又
    於同日上午九時三十分許，另起施用第二級毒品甲基安非他
    命之犯意，在前揭住處，以將甲基安非他命放置在鋁箔紙上
    燒烤之方式，施用甲基安非他命一次。嗣於九十七年七月二
    十三日下午四時三十分許，因甲○○行跡可疑，為警在臺中
    縣大里市○○路一七一號前盤查，發覺其手臂上有毒品注射
    痕跡，經得甲○○同意採集其尿液送驗，結果呈嗎啡及甲基
    安非他命陽性反應，始知上情。
二、案經臺中縣警察局霧峰分局報請臺灣臺中地方法院檢察署檢
    察官偵查起訴。
    理    由
一、程序方面：
  (一)本案被告甲○○所犯係死刑、無期徒刑、最輕本刑為三年以
    上有期徒刑以外之罪，被告於行準備程序中就被訴事實為有
    罪之陳述，經法官告知簡式審判程序之旨，並聽取公訴人、
    被告之意見後，本院合議庭認為適宜由受命法官獨任進行簡
    式審判程序，而依刑事訴訟法第二百七十三條之一第一項規
    定，裁定改用簡式審判程序，是本案之證據調查，依刑事訴
    訟法第二百七十三條之二、同法第一百五十九條第二項之規
    定，不適用傳聞法則有關限制證據能力之相關規定。
  (二)本案被告所為不利於己之供述，並無出於強暴、脅迫、利誘
    、詐欺、疲勞訊問、違法羈押或其他不正之方法，亦非違反
    法定障礙事由經過期間不得訊問或告知義務之規定而為，依
    刑事訴訟法第一百五十六條第一項、第一百五十八條之二規
    定，應認其有證據能力。
  (三)本案認定犯罪事實所憑之非供述證據，均無違反法定程序而
    取得之情形，依刑事訴訟法第一百五十八條之四反面規定，
    自有證據能力。
二、上揭事實，業據被告於本院審理時坦承不諱，其尿液經送檢
    驗結果，亦呈嗎啡及甲基安非他命陽性反應，有採尿同意書
    、臺中縣警察局霧峰分局毒品尿液真實姓名對照表、中山醫
    學大學附設醫院檢驗科藥物檢測中心九十七年八月十四日尿
    液檢驗報告一紙附卷足佐。此外，並有被告手臂上針孔照片
    一張、刑案現場測繪圖一張，及臺灣高等法院被告前案紀錄
    表、臺灣臺中地方法院檢察署刑案資料查註紀錄表各一份在
    卷可憑，足見被告自白與事實相符，其於前次違反毒品危害
    防制條例之施用毒品案件執行完畢後，五年內再犯毒品危害
    防制條例第十條第一、二項之罪，事證明確，犯行洵堪認定
    ，應依法論科。
三、按施用第一、二級毒品為犯罪行為，毒品危害防制條例第十
    條定有處罰明文。故施用第一、二級毒品者，依前揭規定本
    應科以刑罰，惟基於刑事政策，對合於一定條件之施用者，
    則依同條例第二十條、第二十三條之規定，施以觀察、勒戒
    或強制戒治之保安處分。又毒品危害防制條例於九十二年七
    月九日修正公佈，自九十三年一月九日施行，刪除二犯及三
    犯之規定，一改修法前繁雜之處遇程式，並認施用毒品者係
    屬病患性犯人，以觀察、勒戒戒除其身癮，並以強制戒治去
    除其心癮。其中第二十條、第二十三條將施用毒品之刑事處
    遇程式，區分為「初犯」、「五年內再犯」及「五年後再犯
    」。依其立法理由之說明：「初犯」，經觀察、勒戒或強制
    戒治後，應為不起訴處分或不付審理之裁定；經觀察、勒戒
    或強制戒治執行完畢釋放後，「五年內再犯」者，因其再犯
    率甚高，原實施之觀察、勒戒及強制戒治既已無法收其實效
    ，爰依法追訴或裁定交付審理。至觀察、勒戒或強制戒治執
    行完畢釋放後，「五年後再犯」者，前所實施之觀察、勒戒
    或強制戒治已足以遮斷其施用毒品之毒癮，為期自新及協助
    其斷除毒癮，仍適用「初犯」規定，先經觀察、勒戒或強制
    戒治之程式。修正前條文所定三犯以上之情形，因修正草案
    僅區分為初犯、五年後再犯，自應依修正條文第二十三條第
    二項規定處理。從而依該次修正後之規定，僅限於「初犯」
    及「五年後再犯」二種情形，始應先經觀察、勒戒或強制戒
    治之程式。倘被告前於五年內已再犯，經依法追訴處罰，縱
    其第三次（或第三次以上）再度施用毒品之時間，在初犯或
    前次再犯經觀察、勒戒或強制戒治執行完畢釋放五年以後，
    已不合於「五年後再犯」之規定，且因前已於「五年內再犯
    」，顯見其再犯率甚高，原實施觀察、勒戒或強制戒治，已
    無法收其實效，即應依該條例第十條處罰（最高法院九十七
    年度台非字第四八四號判決意旨參照）。查被告前因施用毒
    品案件，經本院以八十七年毒聲字第一七七三號裁定令入勒
    戒處所觀察、勒戒後，認有繼續施用毒品之傾向，由本院以
    八十七年度毒聲字第二二○二號裁定令入戒治處所強制戒治
    ，後經本院以八十八年度毒聲字第一六八一號裁定停止戒治
    ，所餘戒治期間付保護管束，於八十八年十月五日保護管束
    期滿未經撤銷以執行完畢論，經臺灣臺中地方法院檢察署檢
    察官以八十九年度戒毒偵字第一一號處分書為不起訴處分確
    定；其又因施用毒品案件，經本院以九十二年毒聲一三一六
    號裁定令入戒治處所強制戒治，於九十三年一月九日因毒品
    危害防制條例修正刪除三犯再送強制戒治之規定，而自戒治
    處所釋放，徒刑部分經本院以九十二年度訴字第一五八七號
    判決處以應執行有期徒刑十月（施用第一級毒品有期徒刑八
    月，施用第二級毒品有期徒刑四月）確定。被告前於五年內
    已再犯，且經依法追訴處罰，雖本案被告再度施用毒品之時
    間（九十七年七月二十三日），在初犯執行完畢釋放（八十
    八年十月五日）五年以後，雖不合於「五年後再犯」之規定
    ，然依前揭最高法院判決意旨，被告因前已於「五年內再犯
    」，顯見其再犯率甚高，原實施觀察、勒戒或強制戒治，已
    無法收其實效，即應依毒品危害防制條例第十條處罰。
四、核被告所為，係犯毒品危害防制條例第十條第一項施用第一
    級毒品罪及同條第二項施用第二級毒品罪。其施用前持有第
    一、二級毒品之低度行為，已各為施用第一、二級毒品之高
    度行為所吸收，均不另論罪。被告所犯上開二罪，犯意各別
    ，行為不同，應分論併罰。爰審酌被告一再施用毒品，前已
    於「五年內再犯」，又犯本案毒品危害防制條例第十條之罪
    ，戕害自身健康，且其有多次施用毒品前科，素行堪認不佳
    ，暨其智識、犯罪之目的、動機、手段等一切情狀，各量處
    如主文所示之刑，並定其應執行刑，以資懲儆。
據上論斷，應依刑事訴訟法第二百七十三條之一第一項、第二百
九十九條第一項前段，毒品危害防制條例第十條第一項、第二項
、第二十三條第二項，刑法第十一條前段、第五十一條第五款，
判決如主文。
中    華    民    國    97    年    11    月    28    日
                  刑事第十三庭  法  官  黃裕仁
上正本證明與原本無異。
如不服本判決應於收受判決後十日內向本院提出上訴書狀，並應
敘述具體理由；其未敘述上訴理由者，應於上訴期間屆滿後二十
日內向本院補提理由書（均須按他造當事人之人數附繕本，切勿
逕送上級法院）。
                                書記官  何惠文
中    華    民    國    97    年    11    月    28    日
附錄論罪科刑法條
毒品危害防制條例第十條
施用第一級毒品者，處六月以上五年以下有期徒刑。
施用第二級毒品者，處三年以下有期徒刑。


司法院資訊處製作；財團法人民間司法改革基金會備份。
